臺灣臺中地方法院行政訴訟判決
110年度交字第46號
原      告  紀志鎮  
訴訟代理人  陳建三律師
被      告  臺中市交通事件裁決處
                      設臺中市○○區○○○路00號
代  表  人  黃士哲    住同上
訴訟代理人  黃曉妍律師
上列當事人間交通裁決事件，原告不服被告民國110年1月26日中
市裁字第68-GT0000000號裁決書，提起行政訴訟，本院判決如下
：
    主  文
原告之訴駁回。
訴訟費用新臺幣參佰元由原告負擔。
    事實及理由
一、程序事項：按行政訴訟法第237 條之7 規定，交通裁決事件
    之裁判，得不經言詞辯論為之。本件屬交通裁決事件，依兩
    造所述各節及卷內資料其事證已臻明確，本院認無經言詞辯
    論之必要，爰不經言詞辯論而為判決。
二、事實概要：原告於民國109年11月22日1時18分許，駕駛號牌
    3536-TY號自用小客車（下稱系爭車輛），行經臺中市清水
    區港埠路二段與鰲峰路口，因「拒絕酒測」之違規行為，經
    臺中市政府警察局清水分局（下稱舉發機關）認定原告違反
    道路交通管理處罰條例第35條第4項第2款之規定，當場對原
    告掣開第GT0000000號違反道路交通管理事件通知單。被告
    續於110年1月26日以中市裁字第68-GT0000000號裁決書（下
    稱原處分），依道路交通管理處罰條例第35條第4項第2款、
    第67條第2項及「違反道路交通管理事件統一裁罰基準表」
    之規定，按期限案到案之基準，裁處原告第1階罰鍰新幣（
    下同）180,000元吊銷駕駛執照，3年內不得重新考領駕駛執
    照，並應參加道路交通安全講習。原告不服，提起本件行政
    訴訟。
三、原告主張略以：原告當日固有飲酒行為，惟原告於飲酒後並
    未駕駛系爭車輛，係由他人代為駕駛系爭車輛，故原告於當
    時並非系爭車輛之駕駛人。嗣該名代駕人員行經舉發機關員
    警設置之酒駕攔檢站前約1、2百公尺時，無故將系爭車輛停
    放於路邊後隨即不見蹤影，獨留原告於系爭車輛之副駕駛座
    ，員警步行前來即逕自要求非系爭車輛駕駛人之原告實施酒
    測，於法難謂有據等語，並聲明：原處分撤銷，訴訟費用由
    被告負擔。
四、被告答辯則以：
  ㈠本件應適用之法律依據為道路交通管理處罰條例第35條第4項
    第2款、第67條第2項前段、第68條第1項、道路交通安全講
    習辦法第5條、警察職權行使法第8條第1項第3款等規定。
  ㈡案經轉據舉發機關109年312月3022日中市警清分交字第10500
    117121090037659號函復說明員警職務報告略以：「當日實
    施取締酒駕臨檢勤務，執行港埠右轉鰲峰路西向東攔裁點，
    自小客車3536-TY由港埤右轉鰲峰路後停於道路旁，現場執
    勤員警4員未見該車有民眾從車上下車，車上僅原告坐於副
    駕駛座，合理認定紀志鎮駕駛該車停於該處，紀志鎮表示代
    駕下車離去，卻現場無法提出佐證，渾身酒味，警方告知酒
    駕拒測權利，紀志鎮表示拒絕，警方依規定告發拒絕酒測」
    。
  ㈢次查舉發機關檢附之採證採證光碟，確認員警密錄器畫面時
    間2020/11/22 00：27：24時至翌日01：27：24時員警於臺
    中市清水區鰲峰路往東方向設置酒駕稽查站，員警沿著鰲峰
    路往西方向行走，畫面顯示一台小客車(下稱系爭車輛)停放
    於鰲峰路往東方向過港埠路二段口，周遭荒涼，少無人跡，
    2名員警走上前查看系爭車輛車內並敲繫車窗，員警表示「
    沒有啦，只有他一個而已啦」，員警於副駕駛座發現原告，
    敲門請原告出來，前後共三次告知原告行近臨檢站於路旁臨
    時停車，懷疑原告有酒駕行為而規避稽查，若不下車，將依
    規定告發拒絕酒測，並告知警方親眼目睹，該輛車沒有人下
    車，車上僅只有原告一人，合理懷疑原告拒絕酒測，接著告
    知拒絕酒測罰18萬，車輛移置保管，要實施道路安全講習，
    吊銷駕照3年，原告躲在車內稱沒有開車，員警告知沒有人
    下車，證明原告為駕駛，員警請原告下車再講，另一員警表
    示該位置不能停車，員警表示轉彎路口嚴禁停車，原告仍不
    下車，另一員警表示要叫吊車，畫面顯示系爭車輛距離左後
    方停止線不到10公尺，之後一台小客車停放於系爭車輛附近
    ，駕駛下車，員警詢問「他是你什麼人？」，該駕駛表示「
    他是我弟弟啦」，該駕駛上車與原告溝通，接著吊車抵達現
    場，原告下車，員警告知要扣車，員警再次告知拒測規定，
    並告知這台車沒有人下車，車上只有原告一人，合理懷疑原
    告是駕駛，原告辯稱自己叫代駕，代駕走人，員警告知親眼
    目睹沒有人下車，並請原告取出車內貴重物品，否則要依規
    定貼封條，接著原告老婆到場，員警告知違規情形，之後員
    警走回攔檢點拿舉發通知單復走回違規地點，員警詢問原告
    是否確定代駕跑掉，原告表示確定，員警詢問代駕的身分知
    不知道，原告表示不曉得，之後員警查得原告身分，員警填
    製舉發通知單，原告友人表示「他在等代駕」，另一員警表
    示「不是啦，他不是等代駕啦，他說代駕離開現場」，原告
    友人表示「他在等代駕，代駕看到你們不敢來」，另一員警
    表示「代駕為什麼看到我們不敢來？「代駕又沒有喝酒，為
    何不敢來？」，原告友人表示「他們本身不是合法的，非法
    營業，心裡會有…」，接著拖吊車將系爭車輛拖吊離開等情
    。
  ㈣原告主張被告認不可採。蓋因從上揭資料顯示，員警於臺中
    市清水區鰲峰路往東方向設置酒駕稽查站。系爭車輛由港埠
    路二段右轉鰲峰路往東方向，停放於鰲峰路往東方向過港埠
    路二段口交岔路口10公尺範圍內，員警遂上前攔查，全程未
    見有人從系爭車輛下車，員警走至系爭車輛處，發現系爭車
    輛車內僅有原告一人，原告雖坐於副駕駛座，惟原告散發酒
    味，且原告友人最後亦表示原告係在該處等待代駕，認本件
    已有事實足認駕駛人有酒駕可能性，其發動酒精濃度檢測之
    門檻即已足備，員警自得依「警察職權行使法」第8條第1項
    第3款之規定，對原告實施酒測，原告自有配合酒測之義務
    。原告經員警以告知拒絕酒測之法律效果後，仍拒完成酒精
    濃度檢測採樣，已該當「道交條例」第35條第4項第2項「拒
    絕酒測」之要件，自應受罰等語，並聲明：原告之訴駁回，
    訴訟費用由原告負擔。
五、本院之判斷：
  ㈠按「汽機車駕駛人，駕駛汽機車經測試檢定有下列情形之一
    ，機車駕駛人處新臺幣一萬五千元以上九萬元以下罰鍰，汽
    車駕駛人處新臺幣三萬元以上十二萬元以下罰鍰，並均當場
    移置保管該汽機車及吊扣其駕駛執照一年至二年；……：一、
    酒精濃度超過規定標準。」、「汽機車駕駛人有下列各款情
    形之一者，處新臺幣十八萬元罰鍰，並當場移置保管該汽機
    車、吊銷其駕駛執照及施以道路交通安全講習；如肇事致人
    重傷或死亡者，吊銷其駕駛執照，並不得再考領：二、拒絕
    接受第一項測試之檢定。」、「汽車駕駛人，曾依……第35條
    第4 項前段……規定吊銷駕駛執照者，3 年內不得考領駕駛執
    照」行為時道路交通管理處罰條例第35條第1 項第1款、第4
     項第2 款、第67條第2 項分別定有明文。
  ㈡又按，警察職權行使法第8 條第1 項：「警察對於已發生危
    害或依客觀合理判斷易生危害之交通工具，得予以攔停並採
    行下列措施：一、要求駕駛人或乘客出示相關證件或查證其
    身分。二、檢查引擎、車身號碼或其他足資識別之特徵。三
    、要求駕駛人接受酒精濃度測試之檢定。」之規定，警察對
    於依客觀合理判斷易生危害之交通工具，得予以攔停，要求
    駕駛人出示證件或查證身分，並接受酒精濃度測試之檢定，
    其目的不只在預防酒後駕車行為發生危害，尚有對已完成之
    違規酒後駕車行為予以制裁，以維護交通秩序，保障公共通
    行安全，而課予警察有取締舉發義務，並賦予其對行進中之
    交通工具攔停及要求駕駛人接受酒精濃度測試檢定之權限，
    故駕駛人如依客觀合理判斷有飲酒駕駛之違規行為，且於當
    時實施酒精濃度測試之檢定，可判定其駕駛時之體內酒精濃
    度是否超過規定標準者，駕駛人即有配合測試檢定之義務，
    是不論駕駛人係主動停車後始被警察發現有飲酒駕車嫌疑，
    抑或被發現後予以攔停，均不得拒絕接受酒精濃度測試檢定
    之要求。另所謂「依客觀合理判斷易生危害」，是指依現場
    狀況及依警察經驗對該事件所作之綜合評估，根據客觀明顯
    事實，經警察合理之推論，而認為將可能有危害之發生，此
    合理推斷是個案審查，警察之判斷只要達所謂之合理的懷疑
    即可。
  ㈢查本件如事實概要所述之情事，有舉發機關第T0000000號違
    反道路交通管理事件通知單、舉發機關109年12月22日中市
    警清分交字第1090037659號函、員警職務報告書、原處分、
    送達證書、違規資料查詢、駕駛人基本資料、採證光碟等資
    料附卷可稽（見本院卷第53、63-65、69-頁），堪信為真實
    。
  ㈣原告雖主張告當日固有飲酒行為，惟原告於飲酒後並未駕駛
    系爭車輛，係由他人代為駕駛系爭車輛，故原告於當時並非
    系爭車輛之駕駛人云云，惟查：
    ⒈本件舉發經過依舉發機關109年12月22日中市警清分交字第
      1090037659號函復說明及員警職務報告略以：「當日實施
      取締酒駕臨檢勤務，執行港埠右轉鰲峰路西向東攔裁點，
      自小客車3536-TY由港埤右轉鰲峰路後停於道路旁，現場
      執勤員警4員未見該車有民眾從車上下車，車上僅原告坐
      於副駕駛座，合理認定紀志鎮駕駛該車停於該處，紀志鎮
      表示代駕下車離去，卻現場無法提出佐證，渾身酒味，警
      方告知酒駕拒測權利，紀志鎮表示拒絕，警方依規定告發
      拒絕酒測」等語（見本院卷第63-65頁）。
    ⒉經本院勘驗調查舉發機關提供之採證光碟，製成勘驗筆錄
      附卷為證（見本院卷第89-90 頁），勘驗結果為：員警密
      錄器畫面時間2020/11/22 00：27：24時至翌日01：27：2
      4時員警於臺中市清水區鰲峰路往東方向設置酒駕稽查站
      ，員警沿著鰲峰路往西方向行走，畫面顯示一台小客車(
      下稱系爭車輛)停放於鰲峰路往東方向過港埠路二段口，
      周遭無其他車輛或人員經過，2名員警走上前查看系爭車
      輛車內並敲打車窗，員警表示「沒有啦，只有他一個而已
      啦」，員警於副駕駛座發現原告，敲門請原告出來，並寫
      紙條貼近車窗示意原告下車，前後共三次告知原告行近臨
      檢站於路旁臨時停車，懷疑原告有酒駕行為而規避稽查，
      若不下車，將依規定告發拒絕酒測，並告知警方親眼目睹
      ，該輛車沒有人下車，車上僅只有原告一人，合理懷疑原
      告拒絕酒測，接著告知拒絕酒測罰18萬，車輛移置保管，
      要實施道路安全講習，吊銷駕照3年，原告躲在車內稱沒
      有開車，員警告知沒有人下車，證明原告為駕駛，員警請
      原告下車再講，另一員警表示該位置不能停車，員警表示
      轉彎路口嚴禁停車，原告仍不下車，另一員警表示要叫吊
      車，畫面顯示系爭車輛距離左後方停止線不到10公尺，之
      後一台小客車停放於系爭車輛附近，駕駛下車，員警詢問
      「他是你什麼人？」，該駕駛表示「他是我弟弟啦」，該
      駕駛上車與原告溝通，接著吊車抵達現場，原告下車，員
      警告知要扣車，員警再次告知拒測規定，並告知這台車沒
      有人下車，車上只有原告一人，合理懷疑原告是駕駛，原
      告辯稱自己叫代駕，代駕走人，員警告知親眼目睹沒有人
      下車，並請原告取出車內貴重物品，準備要依規定貼封條
      ，接著原告老婆到場，員警告知違規情形，之後員警走回
      攔檢點拿舉發通知單復走回違規地點，員警詢問原告是否
      確定代駕跑掉，原告表示確定，員警詢問代駕的身分知不
      知道，原告表示不曉得，之後員警查得原告身分，員警填
      製舉發通知單，原告友人表示「他在等代駕」，另一員警
      表示「不是啦，他不是等代駕啦，他說代駕離開現場」，
      原告友人表示「他在等代駕，代駕看到你們不敢來」，另
      一員警表示「代駕為什麼看到我們不敢來？「代駕又沒有
      喝酒，為何不敢來？」，原告友人表示「他們本身不是合
      法的，非法營業…」，接著拖吊車將系爭車輛拖吊離開。
    ⒊依上開舉發經過及勘驗結果可知，員警於臺中市清水區鰲
      峰路往東方向設置酒駕稽查站，系爭車輛停放於鰲峰路往
      東方向過港埠路二段交岔路口停止標線附近，員警見系爭
      車輛有違規停車之情形，遂上前進行盤查，發現原告僅一
      人在車內且坐在副駕駛座，員警請原告下車，而原告先是
      拒絕下車接受員警盤查，嗣後原告友人到場，方才下車並
      向員警表示拒絕酒測，員警當場對原告掣單舉發並扣車等
      情。雖原告主張飲酒後未有駕駛系爭車輛之行為，係由他
      人代駕車輛云云，然經上開勘驗畫面所示，員警從發現系
      爭車輛違規停放於路口處時，未有任何人員從系爭車輛下
      車，僅有原告一人在系爭車輛內，況且依一般經驗法則，
      請代駕幫忙駕駛車輛應會留有該駕駛之電話號碼，而原告
      稱代駕下車跑走，當場卻無提出該代駕之身分、電話等資
      料供警查詢，顯與常情有違，足見原告所述係請代駕駕駛
      車輛，而代駕因害怕跑走等語，顯屬卸責之詞，不足採信
      。再者，系爭車輛停放至交岔路口十公尺內之路段，已違
      反道路交通管理處罰條例第56條第1 項第1 款之規定，依
      客觀合理判斷原告所駕系爭車輛為「易生危害之交通工具
      」，屬於員警得實施合法盤查之情形，員警乃基於職務上
      之經驗判斷而可認原告有酒後駕車並規避稽查之行為，要
      求原告接受酒精濃度測試之檢定，原告即有配合酒測檢定
      之義務，亦符合警察職權行使法第8 條第1 項第3 款之規
      定。
    ⒋依上述情狀原告有酒後駕車嫌疑，員警即得對原告實施酒
      測，而在員警告知拒絕酒測相關權利，並以寫紙條之方式
      貼近車窗示意原告下車接受盤查後，原告仍繼續躲在車內
      直至警方請吊車到現場扣車方才下車，原告以消極不配合
      吹測之方式拒絕酒測，核已構成消極推諉拖延接受酒測檢
      定之不作為，是本件原告確有飲酒後駕駛系爭車輛且為拒
      絕接受酒測檢定之違規行為，合於行為時道路交通管理處
      罰條例第35條第4 項之規定。被告予以原處分裁罰原告，
      洵屬有據。
  ㈤綜上所述，原告違規事證明確，被告依法所為原處分並無違
    誤，原告訴請撤銷，為無理由，應予駁回。
六、本件事證已臻明確，兩造其餘主張及陳述，經核於判決結果
    不生影響，爰不逐一論列，附此敘明。
七、本件第一審裁判費為300 元，應由原告負擔，爰確定第一審
    訴訟費用額如主文第2 項所示。
據上論結，本件原告之訴為無理由，依行政訴訟法第237 條之7
、第98條第1 項前段、第237 條之8 第1 項，判決如主文。
中　　華　　民　　國　　110 　年　　11　　月　　19　　日
                  行政訴訟庭　法　官　楊萬益
以上正本證明與原本無異。
如不服本判決，應於判決送達後20日內，向本院提出上訴狀，其
未表明上訴理由者，應於提出上訴後20日內向本院補提理由書（
均須按他造人數附繕本）。上訴理由應表明關於原判決所違背之
法令及其具體內容，或依訴訟資料可認為原判決有違背法令之具
體事實。
中　　華　　民　　國　　110 　年　　11　　月　　22　　日
                              書記官　林柏名